臺灣高雄地方法院刑事判決
110年度審易字第1309號
公  訴  人  臺灣高雄地方檢察署檢察官
被      告  黃偉庭


上列被告因竊盜案件，經檢察官提起公訴（110年度偵字第21638
號），本院判決如下：
    主  文
黃偉庭犯竊盜罪，處拘役參拾日，如易科罰金，以新臺幣壹仟元
折算壹日。未扣案之犯罪所得新台幣壹佰柒拾壹元沒收，於全部
或一部不能沒收或不宜執行沒收時，追徵其價額。
    事  實
一、黃偉庭意圖為自己不法之所有，基於竊盜之犯意，於民國11
    0年9月14日凌晨1時許，在高雄市○○區○○路00號高雄市大寮
    區後庄國民小學（下稱後庄國小）操場旁，以不詳方式將校
    園內白鐵單槓取下後，竊取該單槓之白鐵管2支，得手後旋
    即徒步離去，並於同日7時10分許，拿至魏瑞亨經營位於高
    雄市○○區○○路000巷0號「鎰宏資源回收場」變賣後換取現金
    新臺幣（下同）171元。嗣經該校主任周鳳英發覺報警處理
    ，經警調閱監視器畫面循線查獲，並扣得上開白鐵管2支，
    而悉上情（扣案物已發還予周鳳英）。
二、案經高雄市政府警察局林園分局報告臺灣高雄地方檢察署檢
    察官偵查起訴。
    理  由
壹、程序事項：
一、按被告以外之人於審判外之言詞或書面陳述，除法律有規定
    者外，不得作為證據，刑事訴訟法第159條第1項定有明文。
    經查：
  ㈠本件證人周鳳英於警詢時之供述，對於被告而言，具有被告
    以外之人審判外陳述之性質，屬傳聞證據，經本院依法提示
    予以調查，被告對此表示無證據能力（見本院卷第45頁），
    證人周鳳英於警詢時之證述，並不符合刑事訴訟法第159 條
    之2 例外有證據能力之要件，依上開刑事訴訟法第159 條第
    1 項之規定，應認上開證人於警詢時之證述無證據能力，不
    得作為本件證據使用。
　㈡又關於非供述證據之物證，或以科學、機械之方式，對於當
    時狀況所為忠實且正確之記錄，性質上並非供述證據，均應
    無傳聞法則規定之適用；如該非供述證據非出於違法取得，
    並已依法踐行調查程序，即不能謂無證據能力。本案判決以
    下引用之非供述證據，固無刑事訴訟法第159 條第1 項規定
    傳聞法則之適用，然經本院於審理時依法踐行調查證據程式
    ，與本案待證事實具有自然之關聯性，且無證據證明係違法
    取得之物，依法自得作為證據。
  ㈢另其餘認定本案犯罪事實之供述證據及非供述證據，則查無
    違反法定程序取得之情，依刑事訴訟法第158條之4規定反面
    解釋，均具有證據能力。
貳、實體事項：
  一、訊據被告黃偉庭固坦承曾於前揭時間、地點，從後庄國小
      校園內取走單槓之白鐵管2支。惟矢口否認有何竊盜犯行
      ，辯稱：伊是撿的，沒有破壞欄杆；伊只是路過，學校圍
      牆是矮樹叢，東西放置在樹叢上面，我撿走而已云云。惟
      查：依員警勘驗現場監視錄影畫面之檔案結果顯示:於110
      年9月14日1時1分58秒，有人在操場單槓區走動，1時8分
      許被告騎乘一部電動車，下車後走至學校圍牆邊並從圍牆
      內提取一袋物品離開；被告於同日1時9分許騎乘電動車並
      提取一袋物品進入屋內；被告於110年9月14日7時10分許
      ，騎乘電動車至鎰宏資源回收場，變賣白鐵管2支，經負
      責人魏瑞亨以171元收購等情，業據被告於警詢中證述明
      確(見警卷第29至30頁)，且為被告所不爭執，並有監視器
      錄影畫面翻拍照片附卷可稽（見警卷第33至43頁），是此
      部分事實堪以認定。足認被告於110年9月14日凌晨1時8分
      許，確實從校園內取走學校所有供運動器材單槓使用的2
      支白鐵管甚明。
  二、至被告以上詞置辯，否認其有竊盜之主觀犯意，則本件被
      告所為究係「侵占」或「竊盜」，茲析述如下，按竊盜之
      客體係指行為人以平和方式破壞物之所有權人、持有權人
      對物品持有支配關係，而重新建立新之支配管領力；而侵
      占遺失物，乃指行為人本於所有之意思，就權利人無拋棄
      之意思所偶爾遺留失去持有之物，或非出於本人之意思脫
      離持有之物，以所有人意思占有使用而言，故遺失物及離
      本人持有之物均係以該物原所有、持有權人先已自行喪失
      對物品之持有支配，該物處於權利人之管領支配欠缺之狀
      態。至物品之持有支配關係存在與否，仍應以物品離開權
      利人之原因、物品之性質及所處之客觀環境是否公開、開
      放程度及權利人與物品間空間距離等各項因素，以社會通
      念及一般人生活經驗予以綜合判斷。經查：觀諸該扣案之
      白鐵管照片，長度分別為85公分及99公分，其外觀尚稱清
      潔，亦無鏽蝕，足認該白鐵管與一般遭毀壞棄置之廢棄物
      有別，有照片4紙可稽（見警卷第43-47頁）。況被告自承
      ：白鐵管係擺放在學校圍牆之矮樹叢上面，伊知道那是學
      生吊單槓的遊戲器材上的白鐵管等語（本院卷第23頁），
      顯見被告係在校園內發現該二支白鐵管，足見白鐵管並非
      隨意棄置於路邊、空地等無人管領處所，而被告亦明知二
      支白鐵管是學校的運動器材物品，即或已自單槓上被取下
      ，衡情常人應能合理推斷該物仍為學校支配管領之物，再
      者，被告亦自承其已將之變賣換取金錢（偵卷第29頁、警
      卷第41頁），同有證人魏瑞亨即資源回收廠負責人證訴屬
      實（警卷第11頁），是被告對其所竊物品具相當財產價值
      一事，顯然知之甚詳，綜上，本件白鐵管既屬有價值之物
      品，亦非隨意棄置於學校堆置廢棄物之處所，況被告若揣
      測該白鐵管係學校棄置之物，大可於白天再到學校尋問校
      方確認之，被告卻仍未經學校同意即擅自取走，並隨即於
      翌日清晨7 時10分即到資源回收廠將之變賣，衡諸社會觀
      念，被告主觀應可知悉該白鐵管屬他人支配所有，並非無
      主物，三更半夜從校園內取走白鐵管並予變賣取現，足認
      被告主觀上應具不法所有意圖及竊盜故意無訛。
　三、綜上所述，被告上開辯詞伊是撿走云云，僅係推諉卸責之
      詞，要與客觀事證相違，不足為採。本案事證明確，被告
      犯行堪以認定，應予依法論科。
參、論罪科刑：
一、核被告所為，係犯刑法第320 條第1 項之竊盜罪。
二、爰以行為人之責任為基礎，審酌被告非無謀生能力，竟不思
    以正途獲取所需，任意竊取他人財物，顯然欠缺尊重他人財
    產法益之觀念，所為實有不該；又空口否認犯行，且迄未主
    動與告訴人達成和解、賠償損失或尋求原諒，未見悔意，考
    量被告本案所竊取之白鐵管2支已為警扣得並返還告訴人，
    有贓物認領保管單在卷可稽(見警卷第25頁)，本案所造成法
    益損害有所減輕，兼衡其教育程度、經濟（涉個人隱私，詳
    卷）、前科素行（詳卷附臺灣高等法院被告前案紀錄表）等
    一切情狀，量處如主文所示之刑，並諭知易科罰金之折算標
    準。
肆、沒收部分：
一、犯罪所得，屬於犯罪行為人者，沒收之；前項沒收，於全部
    或一部不能沒收或不宜執行沒收時，追徵其價額，刑法第38
    條之1 第1 項前段、第3 項分別定有明文。
二、又被告竊得上開白鐵管後，即將之變賣予資源回收場而得款
    171元等情，亦據被告供承在卷，並有鎰宏資源回收場負責
    人魏瑞宏提供之登記資料翻拍照片在卷可查（見警卷第43頁
    、偵卷第29至30頁），該變賣所得款項依刑法第38條之1第4
    項之規定，核屬被告本案竊盜之犯罪所得；又審酌該款項之
    性質並不因上開白鐵管已合法發還予被害人而更易，且若繼
    續使被告坐享變賣他人物品而取得之財產上利益，亦顯失公
    平正義，是為澈底剝奪犯罪行為人之犯罪所得，此部分未扣
    案之171元款項，應依刑法第38條之1第1項前段、第3項之規
    定宣告沒收，於全部或一部不能沒收或不宜執行沒收時，追
    徵之。　　
據上論斷，應依刑事訴訟法第299條第1項前段，判決如主文。
本案經檢察官王清海提起公訴，由檢察官呂乾坤到庭執行職務。
中　　華　　民　　國　　111 　年　　4 　　月　　22　　日
                  刑事第五庭    法  官  陳銘珠
以上正本證明與原本無異。
如不服本判決應於收受送達後20日內向本院提出上訴書狀，並應
敘述具體理由；如未敘述上訴理由者，應於上訴期間屆滿後20日
內向本院補提理由書（均須按他造當事人之人數附繕本）「切勿
逕送上級法院」。
因疫情而遲誤不變期間，得向法院聲請回復原狀。
中　　華　　民　　國　　111 　年　　4 　　月　　22　　日
                                書記官  沈佳螢
附錄本判決論罪科刑法條：
中華民國刑法第320條第1項：
意圖為自己或第三人不法之所有，而竊取他人之動產者，為竊盜
罪，處5 年以下有期徒刑、拘役或50萬元以下罰金。